臺灣彰化地方法院民事判決　九十一年度重訴字第三二八號
　　原　　　告　　丁○○
　　兼訴訟代理人　丙○○
　　被　　　告　　戊○○
　　　　　　　　　乙○○
　　　　　　　　　甲○○
右當事人間請求侵權行為損害賠償事件，本院於民國九十三年六月三日言詞辯論終結
，判決如左：
    主      文
被告戊○○應給付原告丁○○、丙○○各新台幣壹佰萬元、壹佰貳拾柒萬伍仟陸佰貳
拾貳元，及均自民國九十一年七月十二日起，至清償日止，按週年利率百分之五計算
的利息。
原告等其餘之訴駁回。
訴訟費用由被告戊○○負擔百分之三十六，餘由原告丁○○、丙○○各負擔百分之三
十、百分之三十四。
本判決第一、三項於原告丁○○、丙○○各以新台幣拾萬肆仟元、肆拾貳萬陸仟
元提供擔保後，得為假執行。但被告戊○○如於執行標的物拍定、變賣前，各以新台
幣壹佰萬元、壹佰貳拾柒萬伍仟陸佰貳拾貳元為原告丁○○、丙○○預先提供擔保，
得免為假執行。
原告等其餘假執行的聲請駁回。
    事實及理由
一、原告等主張被告戊○○因與原告丁○○間有金錢糾紛，乃於民國九十一年三月二
    十六日下午十時許，邀集被告甲○○、乙○○，由甲○○駕駛Ｒ九－九一四七號
    自用小客車負載戊○○及乙○○二人，一同到達彰化縣大村鄉擺塘村擺塘巷十一
    號丁○○住處，向丁○○討債，於原告等之父廖漢堂走出屋外，表示沒錢可還後
    ，戊○○即與廖漢堂發生口角，並與甲○○、乙○○共同基於妨害自由的犯意聯
    絡，在乙○○的幫助下，將廖漢堂拉入前述自用小客車內，由甲○○駕駛自用小
    客車，將廖漢堂載離上述住處，剝奪廖漢堂的行動自由。嗣於小客車行進中，戊○○質問廖漢堂如何處理丁○○欠債問題，於廖漢堂答以：「錢很多，但拿新台
    幣二十萬給你，沒有」等語後，戊○○非常惱怒，即與乙○○共同基於傷害犯意
    的聯絡，二人各以拳頭、手肘毆擊廖漢堂的胸部多次，等到小客車行駛到彰化縣
    大村鄉擺塘村擺塘橫巷十二號前橋上時，戊○○將廖漢堂拖下小客車，又與乙○○共同以手及腳擊打廖漢堂的身體多次，致廖漢堂傷重而陷入昏迷狀態，戊○○
    見狀，心生慌亂，乃另起殺人犯意，以雙手拖拉廖漢堂的身體，將之丟入員林大
    排水溝中，致廖漢堂因乏自救能力而溺斃，被告等上述殺人犯行，已經台灣彰化
    地方法院檢察署檢察官提起公訴在案，則依民法第一百八十四條第一項前段、第
    一百八十五條第一項前段、第一百九十二條第一項及第一百九十四條規定，被告
    等對於渠等共同不法侵害原告等之父廖漢堂致死，原告因此所受的損害，即應連
    帶負損害賠償責任。茲因原告等受有下述損害：（一）殯葬費的損害：原告等之
    父廖漢堂死亡，原告丙○○支出殯葬費三十四萬元。（二）精神慰撫金：被告等
    殺死廖漢堂，手段殘忍，原告等在毫無準備下，突然與其父廖漢堂天人永隔，實
    痛不欲生，精神上受有莫大痛苦，被告等自應賠償原告丁○○、丙○○各三百萬
    元，以資慰藉，合計原告丁○○得請求賠償的損害金額為三百萬元，原告丙○○
    得請求賠償的損害金額為三百三十四萬元，爰依法提起本訴，並聲明被告等應連
    帶給付原告丁○○、丙○○各三百萬元、三百三十四萬，及均自起訴狀繕本送達
    被告等的次日起，至清償日止，按週年利率百分之五計算的利息，及願意提供擔
    保，聲請宣告假執行。
二、被告戊○○不否認殺害廖漢堂的事實，惟辯稱原告等提出的收據中，有關作佛事
    的費用十萬元過高，又廖漢堂生前無職業，且罹患肝病而身體羸弱，非一家之支
    柱，復嗜酒而脾氣暴躁，與家中關係不良，故其家屬因其死亡所受痛苦，自較輕
    微，原告等請求被告各賠償三百萬元的精神慰藉金，顯屬過高，而應予以核減等
    語，並聲明駁回原告之訴，如受不利益判決，願意提供擔保，聲請宣告免為假執
    行。
三、被告乙○○、甲○○均否認殺死廖漢堂，且辯稱原告等提出的收據中，有關作佛
    事的費用十萬元過高等語，並皆聲明駁回原告之訴。
四、原告等主張被告戊○○因與原告丁○○間有金錢糾紛，乃於九十一年三月二十六
    日下午十時許，邀集被告甲○○、乙○○，由甲○○駕駛Ｒ九－九一四七號自用
    小客車負載戊○○及乙○○二人，一同到達彰化縣大村鄉擺塘村擺塘巷十一號丁○○住處，向丁○○討債，於原告等之父廖漢堂走出屋外，表示沒錢可還後，戊○○即與廖漢堂發生口角，並與甲○○、乙○○共同基於妨害自由的犯意聯絡，
    在乙○○的幫助下，將廖漢堂拉入前述自用小客車內，由甲○○駕駛自用小客車
    ，將廖漢堂載離上述住處，剝奪廖漢堂的行動自由，嗣於小客車行進中，戊○○
    質問廖漢堂如何處理丁○○欠債問題，於廖漢堂答以：「錢很多，但拿新台幣二
    十萬給你，沒有」等語後，戊○○非常惱怒，即與乙○○共同基於傷害犯意的聯
    絡，二人各以拳頭、手肘毆擊廖漢堂的胸部多次，等到小客車行駛到彰化縣大村
    鄉擺塘村擺塘橫巷十二號前橋上時，戊○○將廖漢堂拖下小客車，又與乙○○共
    同以手及腳擊打廖漢堂的身體多次，致廖漢堂傷重而陷入昏迷狀態，戊○○見狀
    ，心生慌亂，乃另起殺人犯意，以雙手拖拉廖漢堂的身體，將之丟入員林大排水
    溝中，致廖漢堂因乏自救能力而溺斃等情，已經提出戶口名簿一件為證，且為被
    告戊○○所不爭執。又被告戊○○前述所犯妨害自由、傷害及殺人犯行，業經台
    灣高等法院台中分院以九十二年度上重更（一）字第一四號刑事判決，處應執行
    無期徒刑，並褫奪公權終身確定在案，此有該案號判決附卷可憑，並經本院調閱
    該案號歷審刑事卷查核無誤，應認原告等此部分主張為真正。
六、按因故意或過失不法侵害他人之權利者，負損害賠償責任；不法侵害他人致死者
    ，對於支出殯葬費之人，亦應負損害賠償責任；不法侵害他人致死者，被害人之
    父母雖非財產上之損害，亦得請求賠償相當之金額，民法第一百八十四條第一項
    前段、第一百九十二條第一項及第一百九十四條分別定有明文。本件被告戊○○
    殺害廖漢堂，不法侵害廖漢堂的生命權，自應就原告等因此所受的損害，負賠償
    責任。茲就原告等請求的各項損害賠償，分別審核如下：
（一）殯葬費的損害：原告丙○○主張其父廖漢堂因被告戊○○的侵權行為而死亡，
      其共支出殯葬費三十四萬元的事實，固據提出收據、估價單及證明書等件為證
      ，然查該等單據的金額合計僅為二十七萬五千六百二十二元，原告丙○○主張
      為三十四萬元，顯為計算錯誤。而衡諸我國現時喪禮習俗及社會一般喪葬支出
      行情，此等費用確均屬必要，且其金額二十七萬五千六百二十二元也未過高，
      自應予准許。被告戊○○雖辯稱殯葬費中有關作佛事的費用十萬元過高等語，
      尚難憑採。
（二）精神慰撫金：原告等主張被告戊○○殺死廖漢堂，手段殘忍，原告等在毫無準
      備下，突然與其父廖漢堂天人永隔，實痛不欲生，精神上受有莫大痛苦，爰各
      請求精神慰撫金三百萬元，以資慰藉。本院斟酌原告丁○○現年二十五歲，國
      民中學肄業，沒有工作，原告丙○○現年二十三歲，正就讀大學，尚未畢業；
      被告戊○○現年三十一歲，國民中學畢業，沒有工作（此以經兩造陳述在卷）
      ，等兩造的身分、地位及經濟狀況，認原告等分別請求三百萬元的慰撫金，尚
      嫌過高，應各核減為一百萬元，才為適當。因此，原告等此部分各請求超過一
      百萬元部分，不應准許。
（三）以上原告丁○○得請求賠償的金額為一百萬元，原告丙○○得請求賠償的金額
      合計為一百二十七萬五千六百二十二元。
七、原告等另主張被告甲○○、乙○○也共同參與殺害廖漢堂，而有侵權行為的事實
    ，為被告甲○○、乙○○所否認，且檢察官亦僅就被告甲○○、乙○○涉嫌妨害
    廖漢堂自由，乙○○涉嫌傷害廖漢堂等犯行起訴，並未起訴被告甲○○、乙○○
    涉嫌殺害廖漢堂。雖本院九十一年度重訴字第六號刑事判決認被告甲○○、乙○○確有共同殺害廖漢堂的事實，而各判處甲○○、乙○○有期徒刑十三年、十四
    年。然經被告甲○○、乙○○提起上訴後，前述台灣高等法院台中分院九十二年
    度上重更（一）字第一四號刑事判決乃撤銷上述本院第一審判決，僅以被告甲○○犯妨害自由罪，被告乙○○犯傷害罪及妨害自由罪（牽連犯，從妨害自由罪處
    斷），判處甲○○有期徒刑一年，乙○○有期徒刑一年六月，並於理由欄內敘明
    僅被告戊○○一人殺害廖漢堂，並無證據證明被告甲○○、乙○○有與被告戊○○為殺人犯意之聯絡及行為之分擔，自不足認甲○○、乙○○殺害廖漢堂而犯殺
    人罪等語，該第二審判決嗣並確定，此觀上述案號刑事卷甚明。故原告等主張被
    告甲○○、乙○○共同參與殺害廖漢堂，而有侵權行為的事實，尚難認為實在。
八、從而，原告等依民法第一百八十四條第一項前段、第一百九十二條第一項及第一
    百九十四條規定，請求被告戊○○給付原告丁○○、丙○○各一百萬元、一百二
    十七萬五千六百二十二元，及均自九十一年七月十二日（起訴狀繕本送達被告的
    次日）起，至清償日止，按週年利率百分之五計算的利息，即有理由，應予准許
    。超過此部分的請求，則屬無據，應予駁回。又被告甲○○、乙○○既未殺害廖
    漢堂，而無侵害廖漢堂生命權的行為，原告等依上述法條，請求被告甲○○、乙○○連帶給付原告丁○○、丙○○各三百萬元、三百三十四萬，及均自起訴狀繕
    本送達的次日起，至清償日止，按週年利率百分之五計算的利息部分，乃無理由
    ，應予駁回。
九、原告等陳明願意提供擔保，聲請宣告假執行，於其勝訴部分，核與民事訴訟法第
    三百九十條第二項規定尚無不合，爰各酌定相當的擔保金額，加以准許。至於原
    告等敗訴部分，其假執行的聲請，即失所依據，應予駁回。
十、訴訟費用負擔的依據：民事訴訟法第七十九條。
中　　　華　　　民　　　國　　九十三　　年　　　六　　　月　　二十一　　日
                                        民事第二庭
~B法　　　官　廖國佑
右為正本係照原本作成。
如對本判決上訴，應於判決送達後二十日內向本院提出上訴狀。
中　　　華　　　民　　　國　　九十三　　年　　　六　　　月　　二十一　　日
~B法院書記官　莊素美
